【裁判字號】    94,交上訴,70
【裁判日期】    950117
【裁判案由】    業務過失致死
【裁判全文】
臺灣高等法院高雄分院刑事判決        94年度交上訴字第70號
上  訴  人  臺灣屏東地方法院檢察署檢察官
被      告  甲○○
上列上訴人因被告業務過失致死案件，不服臺灣屏東地方法院94
年度交訴字第69號中華民國94年8月10日第一審判決（起訴案號
：臺灣屏東地方法院檢察署94年度調偵字第30號），提起上訴，
本院判決如下：
     主  文
上訴駁回。
    事  實
一、甲○○未考領有駕駛執照，平日以駕駛自用小貨車載送瓦斯
    桶為業，駕駛汽車乃其附隨之業務，為從事業務之人，民國
    93年9 月25日16時40分許，甲○○駕駛車牌號碼6K-0672 號
    自用小貨車載運瓦斯桶，沿屏東縣萬丹鄉○○村○○道路由
    北往南行駛，行至該村與屏東縣萬丹鄉○○村○○道路之無
    號誌且無交通警察指揮之交岔路口時，本應注意車輛行駛時
    ，駕駛人應注意車前狀況，並隨時採取必要之安全措施，且
    車輛行至無號誌而無交通警察指揮之未劃分幹、支線交岔路
    口，如同為直行車者，左方車應暫停讓右方車先行之規定，
    以確保行車安全；而依當時天候晴朗、日間有自然光線、路
    面柏油、乾燥、無缺陷、無障礙物、視距良好之情形下，並
    無不能注意之情事，詎竟疏未依規定暫停讓右方車先行，即
    逕自通過該交岔路口，適有郭昌憶無照騎乘車牌號碼L29-82
    0 號重型機車，沿屏東縣萬丹鄉○○村○○道路由西往東方
    向駛至該交岔路口，亦疏未注意車前狀況而貿然前進，甲○
    ○見狀已閃避不及，致其所駕自用小貨車右側車身與郭昌憶
    所騎乘之重型機車車頭發生擦撞，郭昌憶因而受有頭部外傷
    並顱內出血等傷害，嗣郭昌憶送醫後延至93年10月3 日23時
    許不治死亡。
二、案經屏東縣警察局屏東分局移送臺灣屏東地方法院檢察署檢
    察官偵查起訴。
    理  由
一、訊據上訴人即被告甲○○對上開事實供承不諱，並有道路交
    通事故現場圖1 紙、道路交通事故調查報告表(一)、(二)各1 紙
    、證號查詢汽車駕駛人查詢單1 紙、長庚紀念醫院腦死檢視
    表1 紙、事故現場及車損照片27幀附卷可證。而被害人郭昌
    憶係因本件車禍受有頭部外傷並顱內出血而死亡等情，亦經
    臺灣屏東地方法院檢察署檢察官督同法醫師相驗屬實，製有
    勘驗筆錄、相驗屍體證明書、鑑定驗斷書各1 份在卷可稽。
    按汽車行駛時，駕駛人應注意車前狀況，隨時採取必要之安
    全措施；車輛行至無號誌或號誌故障而無交通警察指揮之交
    岔路口，支線道車應暫停讓幹線道車先行。未劃分幹、支線
    或同為幹線道或支線道者，轉彎車應暫停讓直行車先行；如
    同為直行車或轉彎車者，左方車應暫停讓右方車先行，道路
    交通安全規則第94條第3 項前段、第102 條第1 項第2 款分
    別定有明文；本件肇事路段為未設置號誌之交岔路口，有上
    開道路交通事故調查報告表在卷可憑，被告於上述時、地駕
    車，本應注意車前狀況，於行至該交岔路口時應暫停並禮讓
    右方來車先行，而依卷附道路交通事故調查報告表所載，肇
    事當時天候晴朗、日間有自然光線、路面柏油、乾燥、無缺
    陷、無障礙物、視距良好，而被告已駕車達6 年之久，且經
    常行經該肇事路段等情，業據被告供明在卷，堪認依當時之
    狀況，被告若稍加注意，即可採取適切之措置，以避免車禍
    之發生，並無不能注意之情事，然其竟疏未注意該路口來車
    之動向，而未暫時停車以禮讓自右方駛至、由被害人郭昌憶
    所騎乘之重型機車先行，反逕自通過該交岔路口，因而肇事
    致被害人死亡，其有應注意而不能注意之過失責任。況本件
    車禍經送臺灣省高屏澎區車輛行車事故鑑定委員會鑑定結果
    亦認：「一、甲○○駕駛小貨車左方車未讓右方車先行為肇
    事主因。二、郭昌憶無照駕駛重機車未注意車前狀況為肇事
    次因。」等情，有該委員會94年2 月25日高屏澎鑑字第9400
    98號鑑定意見書1 份在卷可參，益證被告駕車確有過失。被
    害人行經該交岔路口，未注意車前狀況，貿然直行穿越該交
    岔路口，雖同時有過失，然本件車禍既係因被告之過失併合
    發生，自仍不能因此即解免被告之過失罪責。又被害人係因
    本件車禍不治死亡，與被告之過失行為具有相當因果關係，
    是本件事證明確，被告之犯行堪以認定。
二、查被告平日以駕駛自用小貨車載送瓦斯桶為業，此據其供明
    在卷，駕駛汽車乃其附隨之業務，為從事業務之人，核其所
    為，係犯刑法第276 條第2 項之業務過失致人於死罪。又被
    告未考領有駕駛執照，仍駕駛該自用小貨車因而肇事，並致
    被害人死亡，應依道路交通管理處罰條例第86條第1 項規定
    ，加重其刑。又被告於肇事後雖有以電話報警處理，有屏東
    縣警察局道路交通事故肇事人自首情形紀錄表1 紙在卷可考
    ，惟被告僅有以電話報案，並未向到場處理之警員坦承肇事
    ，且於警方到場後欲先行離去，係警方發現被告上開自用小
    貨車有擦撞痕跡，經當場比對現場遺留之跡證後，認被告確
    有肇事嫌疑，而追問被告是否肇事等情，業據被告供明在卷
    ，顯見被告並非在肇事後未被有偵查權之公務員或機關發覺
    其為犯嫌前，即向前往處理之警員承認肇事並接受裁判，自
    無自首減刑規定之適用，併此敘明。
三、原審因而適用刑法276 條第2 項、道路交通管理處罰條例第
    86條第1 項，罰金罰鍰提高標準條例第1 條前段之規定，並
    審酌被告之素行、過失之程度較大、造成被害人死亡之結果
    、迄未與被害人家屬達成民事和解及犯罪後坦承犯行，態度
    尚可等一切情狀，量處有期徒刑10月，其認事用法，均無不
    合，量刑亦屬適當；公訴人循被害人家屬乙○○之請求，以
    原審量刑過輕，提起上訴，指摘原判決不當，為無理由，應
    予駁回。
據上論斷，應依刑事訴訟法第368條，判決如主文。
本案經檢察官沈紹嘉到庭執行職務。
中    華    民    國    95    年    1     月    17    日
                  刑事第七庭    審判長法  官  莊飛宗
                                      法  官  黃三友
                                      法  官  黃憲文
以上正本證明與原本無異。
如不服本判決應於收受本判決後10日內向本院提出上訴書狀，其
未敘述上訴理由者，並得於提起上訴後10日內向本院補提理由書
狀（均須按他造當事人之人數附繕本）「切勿逕送上級法院」。
中    華    民    國    95    年    1     月    18    日
                                      書記官  施耀程
附錄本判決論罪科刑法條：
中華民國刑法第276條第2項：
從事業務之人，因業務上之過失犯前項之罪者，處5 年以下有期
徒刑或拘役，得併科3 千元以下罰金。


司法院資訊處製作；財團法人民間司法改革基金會備份。
